臺灣高雄地方法院交通事件裁定　　　　100年度交聲字第912號
原處分機關　高雄市政府交通局
代　表　人　王國材
異　議　人
即受處分人　吳光顏
上列異議人即受處分人因違反道路交通管理處罰條例案件，對於
高雄市政府交通局民國100 年4 月12日所為之高市交裁字第裁32
-B00000000號裁決聲明異議，本院裁定如下：
    主  文
原處分撤銷。
吳光顏不罰。
    理  由
一、原處分機關略以：異議人即受處分人吳光顏（下稱異議人）
    於民國99年8 月21日10時許，駕駛車牌號碼ZO-9687 號之自
    用小客車，沿高雄市苓雅區○○○○○路西側便道由北往南
    行駛時，因肇事致人受傷而逃逸，經警調閱監視器畫面通知
    異議人到案說明後，依法掣單舉發，爰依道路交通管理處罰
    條例第62條第4 項規定，裁處異議人罰鍰新臺幣（下同）6,
    000 元，吊銷駕駛執照，1 年內不得考領駕駛執照之處分等
    情。
二、聲明異議意旨略以：上開肇事逃逸案件業經臺灣高雄地方法
    院檢察署檢察官偵查後，業經檢察官以99年度偵字第34623
    號為不起訴處分，應認該違規事實已不存在，原處分機關之
    裁罰依據失所附麗，爰請求撤銷原處分等語。
三、按「汽車駕駛人駕駛汽車肇事致人受傷或死亡者，應即採取
    救護措施及依規定處置，並通知警察機關處理，不得任意移
    動肇事汽車及現場痕跡證據，違反者處3 千元以上9 千元以
    下罰鍰。但肇事致人受傷案件當事人均同意時，應將肇事汽
    車標繪後，移置不妨礙交通之處所。前項駕駛人肇事致人受
    傷而逃逸者，吊銷其駕駛執照；致人重傷或死亡而逃逸者，
    吊銷其駕駛執照，並不得再考領」道路交通管理處罰條例第
    62條第3 項、第4 項固定有明文。經查：
  (一)異議人故意以上開自小客車衝撞洪啟，致洪啟受有右側
    手肘、後背、右側腰部等多處擦傷及前胸挫傷等傷害面後逃
    逸等情，業據證人洪啟於警詢及偵訊中證述：當時我坐在
    副駕駛座後面，我朋友林俊宇就叫我下車看有什麼事，我要
    下車時被告（即異議人）在我們的後面，我一下車把車門關
    上，舉手向異議人道歉，異議人的車子就撞過來了。異議人
    車子車頭撞到我，我飛到異議人車子的引擎蓋上，但異議人
    沒有減速地把我甩開，我滾了好幾圈摔到機車道上等語，核
    與在場證人林俊宇於偵訊中證述：被告的車子開在我後面，
    一直按喇叭，我要讓被告先過，就把車子切到右邊的內側車
    道，異議人的車子一下子在我們右後方，一下子在正後方，
    因為前方紅燈，所以我們就停車，請洪啟下車去跟對方說
    明，結果洪啟一下車，就遭異議人車子的車頭撞到，我看
    到洪啟已經整個人貼在異議人車子的擋風玻璃上，異議人
    沒有減速，一直快到紅綠燈約30公尺時，異議人左右搖動車
    身把洪啟甩開，異議人闖紅燈就開走了等詞，及證人鄭婷
    霜於偵查時證述：異議人的車子一直在我們後面按喇叭，還
    有罵三字經，叫我們下車，後來洪啟有下車，洪啟一下
    車異議人就開車撞過去，洪啟滾了好幾圈摔在地上，異議
    人沒有煞車就離開現場等詞相符，有卷附高雄市立民生醫院
    診斷證明書1 紙及洪啟傷勢照片5 張可證，並經本院依職
    權調閱上開偵查卷宗核閱屬實，異議人於上開時地確有故意
    駕駛車輛衝撞洪啟成傷之行為，洵堪認定。
  (二)按刑法第185 條之4 之肇事致人死傷而逃逸罪，固不以行為
    人對於事故之發生應負過失責任為必要，但仍以行為人對於
    事故之發生非出於故意為前提。蓋所謂駕駛動力交通工具肇
    事，依據文義，係指「發生交通事故」、「發生車禍」而言
    ，應屬「意外」之情形，若蓄意運用車輛以為殺人或傷害人
    之犯罪工具，即應成立殺人或傷害罪，不應稱為駕駛動力交
    通工具肇事。此觀該條之立法理由，係為「維護交通安全，
    加強救護，減少被害人之死傷，促使駕駛人於肇事後，能對
    被害人即時救護，特增設本條，關於肇事致人死傷而逃逸之
    處罰規定。」，可知確保交通秩序之維護，減少被害人之傷
    亡，以促進交通之安全，方為本條立法之目的，故其適用上
    應限於車禍肇事之交通案件，亦即惟有以行為人非因故意，
    駕駛動力交通工具肇事，並於肇事後，對於被害人不施加救
    護而逃逸，始克成立，如係故意以汽車作為殺人或傷害人之
    工具，立法者本無對於行為人於故意殺人或傷人後，仍留現
    場對於被害人為即時救護之期待，縱行為人嗣後駕車逃離現
    場，亦僅能論以殺人或傷害之罪責，尚難以侵害社會法益之
    公共危險罪相繩（最高法院92年度台上字第1102號判決、95
    年度台上字第4264號判決可參）。
  (三)原處分機關雖依上開事實，據以認定受處分人有駕駛汽車肇
    事致人受傷而逃逸之違規行為，並依道路交通管理處罰條例
    第62條第3 項、第4 項、第67條第3 項等規定，裁處罰鍰6,
    00元，吊銷駕駛執照，1 年內禁考之處分。惟查案外人洪啟
    係遭異議人基於傷害之故意，駕駛上開自小客車衝撞洪啟
    致其受有前揭傷害，業經認定如前，且異議人上開行為，
    亦經臺灣高雄地方法院檢察署檢察官偵查後認定具有傷人之
    故意而據以起訴，有臺灣高雄地方法院檢察署檢察官99年度
    偵字第34623 號起訴書在卷可稽（後因洪啟撤回告訴，經
    本院以100 年度審易字第1026號判決公訴不受理）。又刑法
    第185 條之4 上開規定，係規範汽車駕駛人駕駛汽車此一動
    力交通工具致人受傷而逃逸此一範圍，與道路交通管理處罰
    條例第62條第4 項前段處罰之行為態樣完全相同，故應為相
    同之解釋。職是，異議人就駕車衝撞洪啟之行為，既係出
    於故意而為，本無從期待並課以被告留待現場對告訴人為即
    時救護之義務，而異議人肇事逃逸之行為，復經臺灣高雄地
    方法院檢察署檢察官為不起訴處分，亦有上開不起訴處分書
    在卷可佐，揆諸前開說明，是異議人雖事後駕車逃離現場，
    顯與前揭「駕駛汽車肇事」之規範意旨有間，尚難以道路交
    通管理處罰條例第62條第4 項之規定相繩。
四、綜上所述，原處分機關逕對異議人為前開裁決，尚有未合，
    異議人不服裁決，提起本件異議，為有理由，應由本院將原
    處分撤銷，並另為異議人不罰之諭知。
五、應依道路交通事件處理辦法第19條，裁定如主文。
中    華    民    國  100     年    5     月    26    日
                  交通法庭  法  官  林正忠
以上正本證明與原本無異。
如不服本裁定應於送達後5日內向本院提出抗告狀。
中    華    民    國   100    年    5     月    26    日
                            書記官  劉甄庭